臺灣臺北地方法院刑事判決　　　　　　 100年度易字第1690號
公　訴　人　台灣台北地方法院檢察署檢察官
被　　　告　黃春福
上列被告因偽造文書案件，經檢察官提起公訴（100年度偵字第
10201號），本院依簡式審判程序判決如下：
    主  文
黃春福共同行使明知為不實之事項，而使公務員登載於職務上所
掌之公文書，足以生損害於公眾，處有期徒刑參月，如易科罰金
，以銀元佰元即新台幣玖佰元折算壹日；減為有期徒刑壹月又
拾伍日，如易科罰金，以銀元佰元即新台幣玖佰元折算壹日。
緩刑貳年。
    事  實
一、黃春福明知其與印尼籍女子黃都蒂（Hartuti Sri，本院另
    行審理）並無結婚真意，竟經由一名姓名不詳之成年女子（
    下稱A女）仲介，共同基於行使使公務員登載不實文書之犯
    意聯絡，欲以假結婚為手段，使黃都蒂得以進入台灣地區工
    作，由A女提供赴印尼5天4夜之交通、食宿費用及報酬新台
    幣3萬元予黃春福，黃春福遂於民國92年7月29日搭機前往印
    尼，於92年7月30日與黃都蒂在印尼西爪哇省勿加西縣芝峇
    魯沙鄉完成結婚手續，黃春福再於同年10月31日持經認證之
    印尼結婚證明文件，至台北市文山區戶政事務所填寫結婚登
    記申請書，辦理結婚戶籍登記，使該管公務員為形式審查後
    ，將該不實事項登載於職務上所掌之戶籍登記簿、戶籍謄本
    等公文書上，足以生損害戶政機關對於戶籍資料管理之正確
    性。黃春福復持前開不實之戶籍登記資料，以來台依親之名
    義向外交部領事事務局申請黃都蒂來台簽證而行使之，經承
    辦公務員為實質審查後准許核發來台簽證，黃都蒂並於93年
    7月21日持上開簽證入境台灣地區。嗣經警循線追查，始悉
    上情。
二、案經內政部入出國及移民署專勤事務第二大隊台南市第一專
    勤隊報告台灣台北地方法院檢察署檢察官偵查起訴。
    理  由
一、本件被告黃春福所涉係死刑、無期徒刑、最輕本刑為3年以
    上有期徒刑或高等法院管轄第一審案件以外之罪，並於本院
    行準備程序時就被訴事實為有罪之陳述，爰依刑事訴訟法第
    273條之1第1項規定，裁定進行簡式審判程序，先予敘明。
二、上開犯罪事實，業據被告黃春福坦承不諱，復有結婚登記申
    請書、結婚呈報證書及駐印尼台北經濟貿易代表處認證資料
    、外籍人士個別查詢及列印資料、外人註參註記主檔資料、
    全戶戶籍資料、旅客入出境資料在卷可稽。本件事證明確，
    被告犯行洵堪認定。
三、按被告行為後，刑法於94年2月2日修正公布，95年7月1日施
    行，而刑法施行法亦於95年6月14日增訂第1條之1。修正後
    刑法第2條第1項規定：「行為後法律有變更者，適用行為時
    之法律。但行為後之法律有利於行為人者，適用最有利於行
    為人之法律。」係規範行為後法律變更所生新舊法律比較適
    用之準據法，於新法施行後，應適用修正後刑法第2條第1項
    之規定，為「從舊從輕」之比較。另於比較時應就罪刑有關
    之共犯、未遂犯、想像競合犯、牽連犯、連續犯、結合犯，
    以及累犯加重、自首減輕暨其他法定加減原因（如身分加減
    ）與加減比例等一切情形，本於「統一性及整體性原則」，
    綜其全部罪刑之結果而為比較。經查：
（一）被告行為時即修正前刑法第28條規定：「二人以上共同實
      施犯罪之行為者，皆為共同正犯。」修正後刑法第28條規
      定：「二人以上共同實行犯罪之行為者，皆為共同正犯。
      」將舊法之「實施」修正為「實行」，而原「實施」之概
      念，包含陰謀、預備、著手及實行等階段之行為，修正後
      僅共同實行犯罪行為始成立共同正犯，是修正後新法共同
      正犯之範圍已有限縮，排除陰謀犯、預備犯之共同正犯，
      新舊法就共同正犯之範圍既因此而有變動，自屬犯罪後法
      律有變更，而非僅屬純文字修正，應有新舊法比較適用之
      問題（最高法院96年度台上字第934號裁判意旨參照），
      而本案被告無論依新舊法均成立共同正犯，適用新法並未
      對被告較有利。
（二）修正前刑法第33條第5款規定罰金為1元以上，換算新台幣
      後，為新台幣3元以上，惟被告行為後新刑法第33條第5款
      係規定罰金為新台幣1千元以上，以百元計算之，是舊法
      並非不利。
（三）依增訂之刑法施行法第1條之1規定：「中華民國94年1月7
      日刑法修正施行後，刑法分則編所定罰金之貨幣單位為新
      台幣。94年1月7日刑法修正時，刑法分則編未修正之條文
      定有罰金者，自94年1月7日刑法修正施行後，就其所定數
      額提高為30倍。但72年6月26日至94年1月7日新增或修正
      之條文，就其所定數額提高為3倍。」比較修正之刑法施
      行法第1條之1第2項與罰金罰鍰提高標準條例第1條，兩者
      適用結果之罰金額度，就罰金法定刑提高之「刑罰權規範
      內容」並無有利或不利之變更，自無刑法第2條第1項比較
      新舊法之適用，應逕適用裁判時之刑法施行法第1條之1（
      最高法院95年度第21次刑事庭會議決議參照）。
（四）經綜合比較新、舊法之結果，以被告行為時之舊法較有利
      於被告，依刑法第2條第1項前段規定，本案自應適用被告
      行為時之法律。
四、核被告所為，係犯刑法第216條、第210條之行使使公務員登
    載不實文書罪。被告使公務員登載不實文書後復持以行使，
    其使公務員登載不實文書之低度行為，為行使之高度行為所
    吸收，不另論罪。其與黃都蒂、A女間，有犯意聯絡及行為
    分擔，為共同正犯。爰審酌被告坦承犯行，現年已67歲，無
    工作，亦無家人扶養，再被告不識字，智識程度較一般人為
    低等一切情狀，量處如主文所示之刑。又被告所犯之罪，合
    於中華民國九十六年罪犯減刑條例第2條第1項第3款規定，
    應予減刑，爰依該條例第7條第1項減為如主文所示之刑。又
    被告行為後，刑法第41條第1項前段關於易科罰金折算標準
    之規定，業於94年2月2日修正公布，並於95年7月1日施行，
    由「犯最重本刑為5年以下有期徒刑以下之刑之罪，而受6個
    月以下有期徒刑或拘役之宣告，因身體、教育、職業、家庭
    之關係或其他正當事由，執行顯有困難者，得以1元以上3元
    以下折算1日，易科罰金。」修正為「犯最重本刑為5年以下
    有期徒刑以下之刑之罪，而受6個月以下有期徒刑或拘役之
    宣告者，得以新台幣1千元、2千元或3千元折算1日，易科罰
    金。」修正前刑法第41條第1項前段之易科罰金折算標準，
    依修正刪除前之罰金罰鍰提高標準條例第2條規定，應就其
    原定數額提高為100倍折算1日，並依現行法規所定貨幣單位
    折算新台幣條例第2條規定，以新台幣元之3倍折算之，亦即
    修正前刑法第41條第1項前段之易科罰金折算標準，應以銀
    元300元即新台幣900元折算為1日，舊法並非不利，爰依修
    正前刑法第41條第1項前段，諭知易科罰金之折算標準。末
    查，被告前未曾因故意犯罪受有期徒刑以上刑之宣告，有台
    灣高等法院被告前案紀錄表存卷可參，經此司法偵審程序後
    ，當知所警惕，本院認其所受宣告之刑，以暫不執行為適當
    ，爰諭知被告緩刑2年，以勵自新。
據上論斷，應依刑事訴訟法第284條之1、第273條之1第1項、第
299條第1項前段，修正前刑法第28條、第41條第1項前段，刑法
第2條第1項前段、第216條、第214條、第74條第1項第1款，中華
民國九十六年罪犯減刑條例第2條第1項第3款、第7條、第9條，
修正前罰金罰鍰提高標準條例第2條，現行法規所定貨幣單位折
算新台幣條例第2條，刑法施行法第1條之1第1項、第2項前段，
判決如主文。
本案經檢察官劉俊良到庭執行職務
中    華    民    國   100    年    7     月    22    日
                    刑事第七庭    法  官  林欣苑
上正本證明與原本無異。
如不服本判決應於收受送達後10日內向本院提出上訴書狀，並應
敘述具體理由；其未敘述上訴理由者，應於上訴期間屆滿後20日
內向本院補提理由書（均須按他造當事人之人數附繕本）「切勿
逕送上級法院」。
                                  書記官  莊怡仙
中    華    民    國   100    年    7     月    22    日
附錄論罪法條
中華民國刑法第214條
（使公務員登載不實罪）
明知為不實之事項，而使公務員登載於職務上所掌之公文書，足
以生損害於公眾或他人者，處 3 年以下有期徒刑、拘役或 5 百
元以下罰金。
中華民國刑法第216條
（行使偽造變造或登載不實之文書罪）
行使第 210 條至第 215 條之文書者，依偽造、變造文書或登載
不實事項或使登載不實事項之規定處斷。